高雄高等行政法院判決
　　　　　　　　　　　　　93年度訴字第00561號
　　　　　　　　　　　　　民國.
原　　　告　品福開發建設股份有限公司
代　表　人　甲○○　董事長
被　　　告　財政部臺灣省南區國稅局
代　表　人　乙○○　局長
訴訟代理人　吳麗真
　　　　　　陳秀麗
上列當事人間因營利事業所得稅事件，原告不服財政部中華民國
九十三年五月十二日台財訴字第○九三○○○七六五八號訴願決
定，提起行政訴訟。本院判決如下︰
    主  文
原告之訴駁回。
訴訟費用由原告負擔。
    事  實
甲、事實概要：
緣原告八十九年度營利事業所得稅結算申報，列報營業收入淨額
新臺幣（下同）八、○○三、二一八元，營業成本三二九、一二
八元，營業費用及損失總額一、五六六、四三六元，營業淨利六
、一○七、六五四元（原告誤以同業利潤標準淨利百分之十四計
算申報為一、一二○、四五二元），利息收入九○、三二六元，
租賃收入○元，利息支出一、五六五、八九二元，全年所得額四
、六三二、四二三元（誤繕為虧損三五四、七八一元），課稅所
得額四、六三二、四二三元（誤繕為虧損三、四七五、七四九元
）。被告初查以其係經營不動產投資興建業，非屬租賃業，乃將
其營業收入淨額八、○○三、二一八元全數轉為非營業收入—租
賃收入項下認列，又以其資產負債表帳列其他應收款中有九八、
七五四、二○一元係遭股東挪用，乃依行為時營利事業所得稅查
核準則（下稱查核準則）第三十六條之一規定設算利息收入七、
一一○、三○二元，核定利息收入七、二○○、六二八元，另原
告於被告查核時以其帳載利息支出為七、○六九、七一六元，申
請將自行剔除之利息支出五、五○三、八二四元轉列為營業成本
，被告初查因已將租賃收入轉入非營業收入，乃准其利息支出按
帳載數核實認定，核定利息支出七、○六九、七一六元，全年及
課稅所得額六、二三八、九○一元。原告不服，申請復查，被告
乃依其實際營業情形核實認定，將原核租賃收入八、○○三、二
一八元轉為營業收入項下認列，又以原告帳列其他應收款一○七
、一一一、三一七元經會計師說明為股東往來，乃依查核準則第
九十七條第十一款規定，設算利息作為利息支出之減項，原核定
利息支出七、○六九、七一六元，應追減六、八四四、四一三元
，全年所得額獲追減二六五、八八九元。原告仍表不服，提起訴
願，遭決定駁回，遂提起本件行政訴訟。
乙、兩造聲明：
一、原告聲明求為判決：
（一）訴願決定及原處分（含復查決定）均撤銷。
（二）訴訟費用由被告負擔。
二、被告聲明求為判決：
（一）原告之訴駁回。
（二）訴訟費用由原告負擔。
丙、兩造之爭點：
一、原告之主張：
（一）按「稽徵機關進行調查或復查時，納稅義務人應提示有關
      各種證明所得額之帳簿、文據；其未提示者，稽徵機關得
      依查得之資料或同業利潤標準，核定其所得額。」「帳簿
      文據，其關係所得額之一部未能提示，經稽徵機關依所得
      稅法施行細則第八十一條之規定，就該部分按同業利潤標
      準核定其所得額者，其核定之所得額，以不超過當年度全
      部營業收入淨額依同業利潤標準核定之所得額為限。」分
      別為所得稅法第八十三條第一項及營利事業所得稅查核準
      則第六條第一項所規定。依前開規定，原告當年度營業收
      入八、○○三、二一八元乘上同業利潤標準十四％，得出
      營業淨利一、一二○、四五二元，減除利息費用七、○六
      九、七一六元，全年所得額應為虧損五、九四九、二六四
      元。又被告認其他應收款一○七、一一一、三一七元應設
      算利息收入六、八四四、四一三元，因此課稅所得額應僅
      八九五、一四九元。
（二）原告於民國（下同）八十一年九月成立，以興建房屋出售
      為主要業務，因公司成立時資本額僅二五、○○○、○○
      ○元，不足以興建辦公大樓所需之資金，乃以公司股東甲
      ○○所有之土地提供銀行擔保取得八五、八八○、○○○
      元之貸款，有台南市土地登記簿及台南市第三信用合作社
      存冊流動表影本可稽。而為了確保雙方之權利義務，雙方
      訂立合建契約，約定以其中八三、八三○、○○○元作為
      存出保證金以確保提供土地擔保人之權利；合建之辦公大
      樓於八十五年建造完成，剛好遭逢金融風暴、房地產蕭條
      、經濟不景氣，原告陷於困境亦不例外，乃於八十五年約
      定將土地賣給原告以抵存出保證金，惟礙於土地增值稅之
      繳納，故未辦理移轉登記，雙方約定將土地處分收益及所
      有權等權利均由原告全權處理（詳土地讓渡契約書），原
      告因不諳會計及稅法之規定，自成立之初即委託記帳代理
      業者代為處理，而該記帳代理業者誤將八三、八三○、○
      ○○元之合建存出保證金列為其他應收款，而八十五年以
      後又未將此存出保證金列為預付土地款之會計科目，顯係
      該記帳代理業者之疏忽，依會計原則及稅法之規定，該預
      付土地款之科目即應依查核準則第九十七條第九款規定處
      理，而不宜再按同條第十一款之規定設算利息收入。
（三）又原告之租金收入全數作為繳納銀行利息費用仍有不足，
      何來利息收入，依實質課稅原則，即不應再予以課稅。另
      原告營業額僅八、○○三、二一八元，而被告竟然核定課
      稅所得六、二三八、九○一元，實為不妥。
二、被告之主張：
（一）按「營利事業所得之計算，以其本年度收入總額減除各項
      成本費用、損失及稅捐後之純益額為所得額。」為所得稅
      法第二十四條第一項所明定。
（二）原告八十九年度營利事業所得稅結算申報係屬會計師簽證
      申報案件，其自行申報營業收入淨額八、○○三、二一八
      元，營業成本三二九、一二八元，營業費用及損失總額一
      、五六六、四三六元，營業淨利六、一○七、六五四元（
      誤繕為一、一二○、四五二元），被告原核定以其係經營
      不動產投資興建業，非屬租賃業，乃將其營業收入淨額全
      數轉為非營業收入—租賃收入項下認列，核定營業收入淨
      額○元，營業成本三二九、一二八元，營業費用及損失總
      額一、五六六、四三六元，營業淨利虧損一、八九五、五
      六四元，惟經被告復查決定重行依原告申報數核定。
（三）次按「不動產物權，依法律行為而取得、設定、喪失及變
      更者，非經登記不生效力。」為民法第七百五十八條所明
      定。又「公司組織之股東、董事、監察人代收公司款項，
      不於相當期間照繳或挪用公司款項，應按當年一月一日所
      適用台灣銀行之基本放款利率計算利息收入課稅。」「營
      業人一方面借入款項支付利息，一方面貸出款項並不收取
      利息，或收取利息低於所支付之利息者，對於相當於該貸
      出款項支付之利息或其差額，不予認定。當無法查明數筆
      利率不同之借入款項，何筆係用以無息貸出時，應按加權
      平均法求出之平均借款利率核算之。」為查核準則第三十
      六條之一第一項前段及第九十七條第十一款所規定。
（四）原告八十九年度列報利息支出一、五六五、八九二元，被
      告按帳載數七、○六九、七一六元核實認定，另以原告資
      產負債表帳列其他應收款一○七、一一一、三一七元，依
      簽證會計師說明，係原告借予其股東之款項，原告一方面
      借入款項支付利息，一方面貸出款項予股東不收取利息，
      被告乃依前揭查核準則第九十七條第十一款規定，按平均
      借款利率六‧三九％設算相對利息收入六、八四四、四一
      三元，自利息支出項下減除，核定利息支出二二五、三○
      三元。又查，原告八十九年度資產負債表帳列其他應收款
      一○七、一一一、三一七元，經簽證會計師說明為股東往
      來（亦即原告股東向其借款用於購買土地），有簽證會計
      師九十二年十月二十二日說明書可稽，被告依前揭規定，
      設算利息收入六、八四四、四一三元，自利息支出項下減
      除，並無不合，原告所訴核不足採。至稱其於八十五年已
      約定將土地賣給原告以抵存出保證金乙節，依前揭民法規
      定，該土地既未經辦理移轉登記，自不生效力；又原告八
      十九年度取得租賃收入八、○○三、二一八元，支付利息
      支出七、○六九、七一六元，原告主張租賃收入不足繳納
      利息費用乙節，顯有誤解，併予陳明。
      理  由
一、按「營利事業所得之計算，以其本年度收入總額減除各項成
    本費用、損失及稅捐後之純益額為所得額。」為所得稅法第
    二十四條第一項所明定。又「營業人一方面借入款項支付利
    息，一方面貸出款項並不收取利息或收取利息低於所支付之
    利息者，對於相當於該貸出款項支付之利息或其差額，不予
    認定。」行為時查核準則第九十七條第十一款亦定有明文。
    而「借貸款項之利息，其應在本營業年度內負擔者，准予減
    除。」固為所得稅法第三十條第一項所明定，但本於收入與
    費用配合原則，及參照商業會計法第六十條第一項「營業成
    本及費用，應與所由獲得之營業收入相配合，同期認列」之
    規定，可知所得稅法第三十條第一項所指得列為費用減除之
    利息，應以能與營業收入相配合之利息為限，倘營業人貸出
    款項予他人，並不收取利息，他方面又借入款項支付利息，
    則其所支付之利息即非必需之費用，是查核準則第九十七條
    第十一款對於相當於貸出款項支付之利息或其差額，不予認
    定，即自帳載利息支出中減除之，於所得稅法並無違背，爰
    予援用。
二、原告八十九年度營利事業所得稅結算申報，列報營業收入淨
    額八、○○三、二一八元，營業成本三二九、一二八元，營
    業費用及損失總額一、五六六、四三六元，營業淨利六、一
    ○七、六五四元（原告誤以同業利潤淨利率百分之十四申報
    為一、一二○、四五二元），利息收入九○、三二六元，租
    賃收入○元，利息支出一、五六五、八九二元，全年所得額
    四、六三二、四二三元（誤繕為虧損三五、七八一元），課
    稅所得額四、六三二、四二三元（誤繕為虧損三、四七五、
    七四九元）。被告初查以其係經營不動產投資興建業，非屬
    租賃業，乃將其營業收入淨額八、○○三、二一八元全數轉
    為非營業收入—租賃收入項下認列，又以其資產負債表帳列
    其他應收款中有九八、七五四、二○一元係遭股東挪用，乃
    依查核準則第三十六條之一規定設算利息收入七、一一○、
    三○二元，核定利息收入七、二○○、六二八元，另原告於
    被告查核時以其帳載利息支出為七、○六九、七一六元，申
    請將自行剔除之利息支出五、五○三、八二四元轉列為營業
    成本，被告初查因已將租賃收入轉入非營業收入，乃准其利
    息支出按帳載數核實認定，核定利息支出七、○六九、七一
    六元，全年及課稅所得額六、二三八、九○一元。原告不服
    ，申請復查，被告乃依其實際營業情形核實認定，將原核租
    賃收入八、○○三、二一八元轉為營業收入項下認列，又以
    原告帳列其他應收款一○七、一一一、三一七元經會計師說
    明為股東往來，乃依查核準則第九十七條第十一款規定，設
    算利息作為利息支出之減項，原核定利息支出七、○六九、
    七一六元，應追減六、八四四、四一三元，全年所得額獲追
    減二六五、八八九元等情，有原告八十九年度營利事業所得
    稅結算申報書、被告八十九年度營利事業所得稅結算申報核
    定通知書、復查報告及復查決定書等附原處分卷可稽，自堪
    認定。
三、原告主張本件應依所得稅法第八十三條第一項及查核準則第
    六條第一項規定，依同業利潤標準淨利率百分之十四計算原
    告之營業淨利一、一二○、四五二元，則於減除利息費用七
    、○六九、七一六元，全年所得額應為虧損五、九四九、二
    六四元，縱加上被告就其他應收款一○七、一一一、三一七
    元設算之利息收入六、八四四、四一三元，原告之課稅所得
    額應僅為八九五、一四九元云云。惟按「稽徵機關進行調查
    或復查時，納稅義務人應提示有關各種證明所得額之帳簿、
    文據；其未提示，稽徵機關得依查得之資料或同業利潤標準
    ，核定所得額。」「營利事業之帳簿文據，其關係所得額之
    一部未能提示，經稽徵機關依所得稅法施行細則第八十一條
    之規定，就該部分按同業利潤標準核定其所得額者，其核定
    之所得額，以不超過當年度全部營業收入淨額依同業利潤標
    準核定之所得額為限。」固為所得稅法第八十三條第一項及
    查核準則第六條第一項前段所規定，惟此乃法律課予納稅義
    務人協助稽徵機關探知課稅事實或闡明租稅法律關係之義務
    ，而於納稅義務人違反協力義務時，構成推計課稅之事由；
    換言之，此乃基於稅捐課徵須具備「帳簿憑證」及「會計紀
    錄」，而帳證彼此間之關係為帳簿記載（含各式分類帳與報
    表），當外部憑證欠缺憑證部分之金額或數量巨大，而納稅
    義務人又未盡其協助闡明租稅關係之協力義務，雖經稽徵機
    關依職權調查，仍對整體帳證內容之真實性產生高度之懷疑
    ，法律乃賦予稽徵機關推計課稅之權限，要非納稅義務人得
    請求稽徵機關以推計方式稽徵其稅捐；是倘外部憑證欠缺之
    數量或金額有限，不足以動搖整體帳證內容之真實性時，則
    稽徵機關僅能就外部憑證不足部分，視調查狀況，予以調整
    剔除，並無推計課稅可言。經查，本件原告八十九年度營利
    事業所得稅結算申報係屬會計師簽證申報案件，為原告所不
    爭，並有結算申報書附原處分卷可稽；而被告對原告提出之
    帳證並非認其完全無法勾稽，故僅依原告之申報數予以調整
    ，本件並非所得稅法第八十三條第一項規定之情形，被告無
    依同業利潤標準推計課稅之餘地，原告主張本件應依同業利
    潤標準核定其營業淨利云云，並非可採。
四、原告又主張原告公司成立於八十一年間，因資本額僅二千五
    百萬元，不足以興建辦公大樓所需資金，乃以公司股東甲○
    ○之系爭土地提供銀行擔保取得八五、八八○、○○○元貸
    款，雙方並約定以其中八三、八三○、○○○元作為存出保
    證金，以確保甲○○之權利。嗣辦公大樓於八十五年間建造
    完成，適逢經濟不景氣，甲○○乃於八十五年間將系爭土地
    賣給原告以抵存出保證金，復礙於土地增值稅之繳納而未過
    戶，但有關土地處分收益及所有權之權利均歸由原告處理，
    本件實係原告委託之記帳業者誤將上開合建保證金八三、八
    三○、○○○元列為其他應收款，於八十五年以後又未將此
    存出保證金列為預付土地款之會計科目所肇致，故此預付土
    地款不應依查核準則第九十七條第十一款規定設算利息收入
    ，而應依同條第九款規定准予認列利息支出。況且，原告之
    租金收入已全數繳納銀行利息仍有不足，並無收入可言，依
    實質課稅原則，不應再予課稅等語，資為爭執。惟查：
（一）經查，原告八十九年度帳列銀行借款一○○、六○○、○
      ○○元，利息支出七、○六九、七一六元，其他應收款一
      ○七、一一一、三一七元，此有營利事業所得稅結算申報
      書及資產負債表附原處分卷可稽。而上開其他應收款一○
      七、一一一、三一七元，經簽證會計師於被告復查時提出
      書面說明謂：「（其他應收款）是股東往來借餘一○七、
      一一一、三一七元（亦即該公司股東向公司借款用於購買
      土地）」有該份說明書附原處分卷可稽。復經證人即該簽
      證會計師林壬戌於本院審理時證稱：「其所出具之說明書
      內容實在，因當初不是以公司的名義購買系爭土地，所以
      不能以土地入帳，故作帳方式必須以股東往來名義入帳。
      ．．．因為原告帳載借方貸方不平衡，又以土地借款一億
      多萬元，借方的錢一億多不能平衡，所以從這裡去推算．
      ．而本件就是因為土地登記在個人名義下，所以發生利息
      無法認列．．。」等語在卷。原告雖主張其公司每年帳務
      都是交由不同會計師簽證，故不僅原告在此之前並不認識
      證人，且證人也不瞭解原告公司之營運情形，是其證詞並
      不可信云云。然查，原告為公司型態之組織，端賴會計制
      度掌握公司財務狀況及經營成果，而原告既將相關財務報
      表交由會計師依一般公認會計原則查核簽證後始提出八十
      九年度營利事業所得稅結算申報，則相關財務報表所揭露
      之訊息，當為原告所肯認，乃其事後復以其不認識簽證會
      計師，且會計師不瞭解公司經營情形云云，爭執上開會計
      師查核之結果，自非可取。則被告依據會計師出具之說明
      ，認原告一方面借入款項支付利息，一方面貸出款項不收
      取利息，乃依查核準則第九十七條第十一款規定設算利息
      作為利息支出之減項，尚非無據。
（二）退而言之，原告於本院審理時雖提出其他應收款明細：「
      預付土地款八三、八三○、○○○元，應收租金四二一、
      二一四元，貸款暫存款二二、八六○、一○三元（合計一
      ○七、一一一、三一七元）」，然原告除提出合建契約書
      及土地權益讓渡契約書主張其他應收款中有八三、八三○
      、○○○元係原先之存出保證金應改列為土地預付款云云
      ，至其餘其他應收款部分，原告則未能提出相關帳證可供
      勾稽，而原告對被告就此部分依查核準則第九十七條第十
      一款規定設算利息自利息支出項下減除乙節，亦不爭執。
      是應審究者，為原告上開存出保證金之主張是否可採，以
      及該部分之其他應收款可否認係查核準則第九十七條第十
      一款規定之不收取利息之貸出款項？
（三）原告雖提出締約日期八十二年六月十四日之合建契約書記
      載：「一、甲方（即甲○○）願提供台南市上鯤鯓一三之
      一三、之一四一、之一四二、之一四三、之一四四、之一
      四五號六筆土地面積計一九七、八五五坪（重測後環河段
      二八一地號，下稱合建土地），由乙方（即原告）興建地
      下二層地上八層之電梯商業大樓。二、又乙方負責房屋規
      劃建築設計施工。所應支付全部工程款包括什支等全部由
      乙方支付。三、甲方願提供該批土地作乙方銀行擔保借款
      之用，乙方願以銀行貸款金額捌仟參佰捌拾參萬元作為合
      建保證金。本款待全部完工售完時由乙方負責償還銀行貸
      款後結算結餘。」及締約日期八十五年十二月十七日之土
      地權益讓渡契約書記載：「一、甲方（即甲○○）於八十
      二年提供其所有合建土地供乙方興建地下二層地上八層之
      電梯商業大樓並作為乙方（即原告）銀行擔保借款之用，
      乙方願意以銀行貸款捌仟參佰捌拾參萬元作為合建保證金
      。惟本款項在全部完工後由於乙方無力償還銀行貸款違約
      在先，故甲方亦無法償還合建保證金，今協議由甲方將合
      建土地抵償乙方所付之保證金以了結甲、乙雙方之債權、
      債務問題，將來該土地之所有權及處分、收益等權利過戶
      事宜均由乙方全權處理，甲方不得有異議。」等詞，主張
      系爭其他應收款中有八三、八三○、○○○元係原告建築
      房屋支付給股東甲○○之存出保證金，嗣於房屋建造完成
      後，甲○○改將合建土地賣給原告以抵存出保證金，故屬
      預付土地款性質云云。惟查，依據原處分卷附原告八十四
      年度營利事業所得稅結算申報所附資產負債表顯示，原告
      公司該年度資產負債情形並無存出保證金、其他應收款及
      銀行借款之記載，然自八十五年度起每年帳載同時有貸款
      及其他應收款並列，其中貸款部分依序為八十五年度八五
      、八八○、○○○元，八十六年度至八十八年度每年均為
      一一○、六○○、○○○元，八十九年度為一○○、六○
      ○、○○○元；另其他應收款依序為八十五年度九○、○
      四三、五○○元，八十六年度一○九、七八一、三一七元
      ，八十七年度一○九、七八一、三一七元，八十八年度一
      一一、七六九、八一三元，八十九年度一○七、一一一、
      三一七元，又各該年度之其他應收款均包含原告主張之存
      出保證金八三、八三○、○○○元，此有原告八十八年度
      申請復查時提出之貸款流向、其他應收款明細，及於本院
      審理時提出之應收款明細，以及原告八十四年度、八十八
      年度及八十九年度資產負債表等附原處分卷及本院卷可稽
      。然依原告與甲○○之合建契約係於八十二年六月十四日
      簽訂，而建物係於八十四年四月十八日興建完成，此有使
      用執照影本附卷可稽，則對照建物完成年度之前，原告公
      司之帳載資料並無存出保證金之記載，反而於建物完成後
      之次年度即八十五年度起帳載開始有存出保證金發生，此
      種保證金之支付方式，迥異於一般建設公司支付保證金給
      地主之情形，則原告是否有支付該保證金，已殊值懷疑！
      退而言之，縱令原告所主張其有支付甲○○系爭存出保證
      金乙節屬實，但原告本應於建物完成年度（八十四年度）
      即可收回該保證金，然不僅未收回，反而主張係轉由甲○
      ○以出售合建土地之方式抵償存出保證金云云，然查，原
      告此部分主張，不僅未曾於原處分查核時提出爭執，且觀
      卷附原告八十八年度申請復查時所提出之其他應收款明細
      ，原告自八十五年度起向來是以存出保證金列帳而無土地
      預付款情事，則原告事後於訴願及本院審理時始提出所謂
      之土地權益讓渡書資為爭執，其真實性已屬存疑；參以甲
      ○○為原告之代表人，雙方關係密切，尤其原告有上述高
      額貸款持續支付利息之情形下，卻容許甲○○以出售土地
      之方式沖銷存出保證金之收回，且迄至八十九年度長達數
      年期間，均不辦理過戶，顯有違常情，顯非原告訴稱係礙
      於土地增值稅之繳納故未辦理過戶云云，可資解釋，故原
      告上開主張，殊非可取。加以甲○○個人取得系爭合建土
      地之資金來源，其中有八千一百萬元本係向台南市第三信
      用合作社借貸而來，繼於八十二年間更持以向同銀行借款
      設定最高限額抵押權一億一千一百六十萬元，嗣於八十四
      年間又向同銀行借款設定一億三千五百六十萬元之最高限
      額抵押，此為原告所是認，並有土地登記簿謄本附卷可稽
      ，而甲○○於台南市第三信用合作社之借款，係由原告於
      八十六年八月十四日向台灣土地銀行台南分行借款九千五
      百萬元予以清償等情，亦為原告所承認（見本院九十三年
      八月二十日、九十四年二月二日準備程序筆錄），並有各
      該銀行函送本院之借款資料附卷可稽。是以，原告不僅以
      其借入之款項為甲○○清償銀行借款，且原應向甲○○收
      回存出保證金以降低其銀行借款，然卻未收回而以帳列其
      他應收款處理，從民事法律關係、意思表示之觀點言之，
      實際上即是雙方（原告與甲○○）默示合意成立不定期清
      償期限之無償借貸契約，則與營業人一方面借入款項支付
      利息，一方面貸出款項並不收取利息，致使利息費用虛增
      之情形相若。準此，原告是項利息支出，難謂合理必要，
      故被告以查核準則第九十七條第十一款規定就此部分認定
      係未收取利息之貸出款項，而將帳載利息中相當於該貸出
      款項支付之利息予以減除，即無不合。原告復訴稱其收入
      繳納利息仍有不足，即無對其課稅可言云云，顯非可取。
      至原告訴稱其八十七、八十八年度營利事業所得稅結算申
      報亦列系爭利息支出，均經被告核准，為何八十九年度就
      遭否准，被告顯有不同標準乙節，經查，原告營利事業所
      得稅係經會計師簽證申報，查核深度本有差異，嗣被告於
      八十九年度就原告帳列利息支出及其他應收款予以深度查
      核後始發現有查核準則第九十七條第十一款情事，乃予調
      整利息支出，並無不合，要難執八十七、八十八年度未發
      現之事實比附援引，原告所訴，並非可採。
（四）至原告訴稱其預付土地款因而支出之利息應依查核準則第
      九十七條第九款規定准予認列利息支出乙節，按「購買土
      地之借款利息，應列為資本支出，經辦妥過戶手續或交付
      使用後之借款利息，可作費用列支，但非屬固定資產之土
      地，其借款利息應以遞延費用列帳，於土地出售時，再轉
      作其收入之減項。」為查核準則第九十七條第九款所明定
      。依商業會計處理準則第十七條規定「固定資產指為供營
      業上使用，非以出售為目的，且使用年限在一年以上或一
      個營業週期以上之有形資產，以較長者為準。」可知，所
      謂固定資產必須屬公司所有且具備「供營業上使用」為要
      件，倘非公司所有，亦非供營業使用，即非此所稱之固定
      資產，故其因此投入之相關成本皆非可作為當期費用予以
      認列甚明。經查，原告雖主張合建土地為其向股東甲○○
      所購入，然如前述，原告此項主張，不僅難予採信，尤其
      該土地並未過戶原告名下，復依原處分卷附資產負債表觀
      之，其亦未列入原告之資產項目，加以該土地是以出售為
      目的，揆諸上開說明，尚非原告所有供營業使用之固定資
      產，原告訴稱其預付土地款衍生之利息，應依查核準則第
      九十七條第九款規定准其認列云云，並非可取。
（五）末查，原告八十九年度帳載其他應收款含系爭存出保證金
      八三、八三○、○○○元在內共計一○七、一一一、三一
      七元，而除兩造所爭執之存出保證金八三、八三○、○○
      ○元應認係原告貸出之款項外，因原告就其餘之其他應收
      款並未能提出相關帳證以供查核，被告乃認此部分亦屬原
      告貸出之款項，符合日常經驗法則，而原告就此也不爭執
      ，從而，被告就原告帳列其他應收款全數即一○七、一一
      一、三一七元認均屬貸出款項，揆諸前揭說明，並非無據
      。惟查，原告八十九年度期初借款餘額為一一○、六○○
      、○○○元，期末借款餘額應為一○○、六○○、○○○
      元，原處分將期末借款餘額誤算為一一○、六○○、○○
      ○元，此觀原告八十八年度、八十九年度資產負債表及復
      查報告可明，因此，原告八十九年度平均借款餘額應為一
      ○五、六○○、○○○元，始為正確，是以依查核準則第
      九十七條第十一款計算之結果，原告貸出之款項一○七、
      一一一、三一七元顯然大於借入之款項一○五、六○○、
      ○○○元，亦即原告一方面借入之款項可謂另方面全數貸
      出而不收取利息，則相當於原告借入款項支付之利息本應
      全部不予認定，惟因被告將借入款項誤為一一○、六○○
      、○○○元，致僅減除相當於上開貸出款項設算之利息六
      、八四四、四一三元，而准予認列差額利息支出二二五、
      三○三元，本有違誤，然基於行政救濟不得更不利之法理
      ，仍應維持原處分之設算。
五、綜上所述，原告之主張均無可採。從而被告依查核準則第九
    十七條第十一款認原告帳列其他應收款係屬貸出款項性質，
    乃設算其利息自利息支出項下減除，即屬有據，惟因原告貸
    出之款項顯然大於其八十九年度平均借入款項金額，則相當
    於原告借入款項支付之利息本應全部不予認定，惟因復查決
    定將借入款項誤為一一○、六○○、○○○元，致僅減除相
    當於上開貸出款項設算之利息六、八四四、四一三元，而准
    予認列差額利息支出二二五、三○三元，本有違誤，訴願決
    定就此部分未予糾正，亦有未合，惟基於行政救濟不利益變
    更禁止原則，法院不得諭知較原處分更不利於原告之判決，
    故原處分及訴願決定均仍應予維持。原告起訴意旨求為撤銷
    ，為無理由，應予駁回。又本件事證已臻明確，兩造其餘攻
    擊防禦方法核與判決結果無影響，爰不一一論述，附此敘明
    。
據上論結，本件原告之訴為無理由，依行政訴訟法第一百九十五
條第一項後段、第九十八條第三項前段，判決如主文。
中　　華　　民　　國　　94　　年　 　3　　月　 24  　 日
                  第三庭審判長法  官　　江幸垠
                              法  官　　戴見草
                              法  官　  簡慧娟
以上正本係照原本作成。
如不服本判決，應於判決送達後20日內向本院提出上訴書狀，其
未表明上訴理由者，應於提起上訴後20日內向本院提出上訴理由
書（須按對造人數附繕本）；如於本判決宣示或公告後送達前提
起上訴者，應於判決送達後20日內補提上訴理由書（須附繕本）
。未表明上訴理由者，逕以裁定駁回。
提起上訴應預繳送達用雙掛號郵票7份（每份34元）。
中　　華　　民　　國　　94　　年　 　3　　月　 24  　 日
                              書記官     楊曜嘉
